【裁判字號】    89,訴,1079
【裁判日期】    900724
【裁判案由】    偽造文書
【裁判全文】
臺灣臺北地方法院刑事判決                        八十九年度訴字第一七九號
    公  訴  人  臺灣臺北地方法院檢察署檢察官
    被      告  丙○○
右列被告因偽造文書案件，經檢察官提起公訴（八十九年度偵字第一二三五九號）及
移送併辦（九十年偵字第六八三六號），本院判決如左：
    主  文
丙○○共同連續偽造公印文，累犯，處有期徒刑捌月。
偽造「乙○○」名義印章壹枚、「內政部印」公印壹枚、偽造「乙○○」「甲○○」
名義國民身分證各壹張、扣案「乙○○」名義之中華民國交通部製發汽車駕駛執照貳
張（駕照種類分別為重型機車、職業小型車）、偽造汽（機）車駕駛人審驗暨各項異
動登記書壹張、偽造聲請具保狀貳張及如附表所示之偽造署押、指印，均沒收。
    事  實
一、丙○○於民國八十八年間因業務致死案件，經台灣基隆地方法院於八十九年二月
    二日以八十八交訴字第三○號判處有期徒刑五月，八十九年三月十四日確定，於
    八十九年六月二十六日易科罰金執行完畢；猶不知悔改，竟與姓名年籍資料不詳
    綽號「老兄」之成年男子，共同基於偽造公印文及身分證之概括犯意聯絡，於八
    十九年三、四月間，在台北縣中和市○○路友人林文炳住處，交付自己之相片予
    綽號「老兄」之人，並告知其胞兄乙○○之年籍資料，委託綽號「老兄」之人偽
    造其胞兄乙○○名義之中華民國國民身分證一張，由綽號「老兄」之人於不詳時
    間、地點利用不知名之刻印店內不知情之刻印人員偽刻「內政部印」之公印一顆
    ，並以該公印蓋於身分證上而偽造「內政部文」之公印文一枚，進而貼上丙○○
    所交付之照片，載明丙○○之胞兄「乙○○」之年籍、住址、身分證統一編號等
    資料而偽造完成（乙○○不知情）；丙○○取得上開偽造之身分證後，旋於不詳
    時間、地點，委託不知名刻印店內不知情之刻印人員偽刻「乙○○」名義之印章
    一枚，基於行使之概括犯意，於同年四月初，至桃園縣八德市監理站附近，交付
    上開偽造「乙○○」名義之身分證、印章及丙○○之照片二張予產物保險公司代
    辦人員，假裝是乙○○本人委託向監理機關申請補發駕駛執照，並利用不知情之
    代辦人員假冒「乙○○」名義，填寫「汽（機）車駕駛人審驗暨各項異動登記書
    」，並在其上記載乙○○身分證字號，偽造「乙○○」署押一枚及蓋用上開偽刻
    之「乙○○」印章於該異動登記書上，偽造「乙○○」名義申請補發普通小型車
    駕駛執照文義之汽（機）車駕駛人審驗暨各項異動登記書私文書，再附上上開偽
    造之乙○○身分證及丙○○之相片二張辦理補發以行使，使不知情之監理處承辦
    公務員誤以為係乙○○本人申請而補發「乙○○」名義（上貼丙○○照片）之中
    華民國交通部製發汽車駕駛執照二張（駕照種類分別為重型機車及職業小型車，
    管轄編號均為0000 00000000號；因承辦人有實質審查申請人身份，確認是否為
    原持照人申請補發駕駛執照之義務，故不另成立使公務員登載不實罪），足以生
    損害於乙○○本人及戶政機關對於國民身分證之核發、管理及監理機關對於駕駛
    執照核發、管理之正確性而害及公眾；又丙○○基於承前共同偽造公印文及身分
    證之概括犯意聯絡，連續於同年八月二十八日前二、三日，於不詳地點，又再委
    託綽號「老兄」之成年男子，以同前所述之方法，以先前所偽刻之「內政部印」
    之公印，蓋於身分證上而偽造「內政部文」之公印文一枚，進而貼上丙○○所交
    付之照片，偽填「甲○○」之年籍、住址、身分證統一編號等資料而偽造完成（
    甲○○不知情）；嗣丙○○於同年八月二十八日晚上十一時三十分許依約前往台
    北市○○○路二六三號八樓之二一處拿取該偽造之身分證，正於按門鈴時，為警
    逮獲，經警入內搜查，於屋內一男用皮包內查得上開貼有丙○○照片而偽造「甲○○」名義之國民身分證一張（嗣後由丙○○於解送台灣台北地方法院檢察署途
    中丟棄而未扣案），丙○○竟予以冒用，並接續於警訊、檢察官偵查中及本院訊
    問時，冒名應訊，並於如附表所示之文件上接續偽造「甲○○」名義之署押及指
    印（數量詳如附表所示），並於羈押台灣台北看守所期間，於看守所內接續冒用
    「甲○○」之名義書寫二份具保聲請狀而偽造該等私文書（時間分別為八十九年
    九月四日、七日），並提出於本院聲請具保停止羈押以行使，足以生損害於甲○○本人、戶政機關對於國民身分證核發、管理之正確性、司法偵查、審理之公正
    性而害及公眾。嗣於八十九年四月二十五十九時十分許，經警因查緝丙○○違反
    毒品危害防制條例一案時，在台北縣新店市○○街十二巷口臨檢丙○○所有車牌
    號碼ＤＥ－九九一一號自用小客車時，當場查扣上開偽造不實之「乙○○」名義
    之身分證一張、駕駛執照二張，及於同年八月二十八日晚間十一時三十分許，在
    台北市中山區○○○路二六三號八樓之二十一為警查獲，丙○○冒「甲○○」之
    名應訊且經台灣台北地方法院檢察署檢察官提起公訴（八十九年度偵字第一六六
    五五號），於本院審理（本院八十九年重訴字第三六號）時始查知上情。
二、案經台北市政府警察局松山分局報請台灣台北地方法院檢察署檢察官偵查起訴及
    移送併辦。
    理  由
一、右開事實，業據被告丙○○迭於歷次之警訊、偵查中及本院審理時，坦承不諱，
    並有「乙○○」名義之身分證一張、駕駛執照二張扣案可稽，而扣案「乙○○」
    名義之身分證業經本院送請內政部警政署刑事警察局鑑驗結果，該身分證螢光暗
    記與標準身分證不符，且無浮水印，判係偽造（含公印文部分）；而扣案「乙○○」名義之駕駛執照二張，經本院送請交通部公路局鑑驗結果並非偽造，此有內
    政部警政署刑事警察局於九十年五月八日以刑鑑字第五九四三七號鑑驗通知書一
    份及交通部公路局於九十年六月七日以九十路監牌字第九○二二四二七號函文一
    份函覆本院在卷足資佐證，復有「汽（機）車駕駛人審驗暨各項異動登記書」一
    份及如附表所示之文件、具保聲請狀二份影本附卷足參，是被告之自白與事實相
    符，應堪採信。本件事證明確，被告犯行應堪認定，應依法論科。
二、按國民身分證屬於品行能力相類證書之一種，國民身分證上之「內政部印」則為
    表示內政部公署之公印文。又按被告於偵查審判中，無論就其姓名、身分均無據
    實陳述之義務，尤不因未曾據實陳述而構成犯罪，其陳述是否屬實仍應由警察機
    關依職權加以調查；又申請補發駕駛執照須檢附身分證正本、印章、及最近相片
    兩張，經承辦人員查驗無誤後即予補發（此有交通部公路局新竹區監理所桃園監
    理站《90》竹監桃字第二一三四一號函文在卷可稽），是於警訊偵查、訊問筆錄
    上偽簽他人署押，及冒名申請補發駕駛執照之行為，均並不構成使公務員登載不
    實罪。核被告丙○○所為，係犯刑法第二百十六條、第二百十二條行使偽造特種
    文書罪、第二百十八條第一項偽造公印文罪、第二百十六條、第二百十條行使偽
    造私文書罪、第二百十七條第一項偽造署押罪。公訴人起訴事實雖未敘及關於被
    告偽造「乙○○」名義之「汽（機）車駕駛人審驗暨各項異動登記書」及偽造「
    甲○○」名義身分證上之公印文及特種文書，於警訊、偵查中及本院審理時接續
    偽造「甲○○」名義之署押、指印及偽造「甲○○」名義之聲請具保停止羈押聲
    請狀之私文書等犯行，然該部分事實與公訴人起訴之犯罪事實既具連續犯、牽連
    犯之裁判上一罪關係，應為起訴效力所及，自在本院所得審理之範圍，先予敘明
    。被告偽造「內政部印」公印之行為，為偽造該公印文之階段行為；偽造特種文
    書及私文書之低度行為應為行使之高度行為所吸收；被告偽造「乙○○」印章、
    署押、印文之行為，為偽造「乙○○」名義之「汽（機）車駕駛人審驗暨各項異
    動登記書」私文書之階段及部分行為；偽造「甲○○」之署押及指印之行為，為
    偽造聲請具保狀私文書之部分行為，均不另論罪。被告就上開偽造特種文書及偽
    造公印文之犯行與綽號「老兄」之成年男子間，由被告提供其本人照片及其胞兄
    乙○○之年籍身分資料，再由「老兄」偽造公印文進而偽造國民身分證，其二人
    有犯意聯絡及行為分擔，為共同正犯。被告利用不知情之刻印店刻印人員偽造「
    乙○○」「內政部印」名義之印章，應成立偽造印章、公印罪之間接正犯；利用
    不知情之產物保險公司代辦人員假冒乙○○名義填寫偽造「汽（機）車駕駛人審
    驗暨各項異動登記書」私文書，並進而向監理站提示用以申請補發駕駛執照以行
    使，應成立行使偽造私文書罪之間接正犯。其先後二次偽造公印文、偽造身分證
    、偽造私文書之犯行，時間緊密，犯罪構成要件相同，顯均係基於概括犯意為之
    ，均為連續犯，依刑法第五十六條規定，均以一罪論，並加重其刑。被告先以偽
    造之公印文進而偽造國民身分證之特種文書，再以偽造之國民身分證據以偽造私
    文書及偽造署押，是該四罪間，有方法結果之牽連關係，依刑法第五十五條之規
    定，應從較重之偽造公印文罪處斷。又警訊、偵查、審判、甚至於執行，可視為
    單一刑事訴訟程序之數個階段，被告既已冒名應訊，當然有自始至終在各階段中
    偽造署押之意思，不過行為接續而完成整個犯罪，故被告於如附表所示之文件上
    偽造「甲○○」署押，及於本院羈押中冒用「甲○○」名義書寫聲請狀聲請具保
    ，顯係基於單一犯意接續為之，侵害單一法益，其各個偽造署押、偽造私文書之
    動作，乃組成整個犯罪行為之一部，各應認為接續犯，均應論以一罪。查被告有
    事實欄所述之犯罪科刑執行情形，此有台灣高等法院檢察署刑案紀錄簡覆表一份
    在卷可稽，其於有期徒刑易科罰金執行完畢後，五年內再犯本件有期徒刑以上之
    罪，係屬累犯，應依刑法第四十七條之規定，遞加重其刑。爰審酌被告犯罪之動
    機、目的、手段、所生之危害，被告犯罪後坦承犯行，態度良好等及其他一切情
    狀，量處如主文所示之刑，以資懲儆。如附表所示文件上偽造之「甲○○」簽名
    固為署押無訛，惟被告於各文件上簽名之同時另按指印（詳如附表所示），該指
    印同為代表被冒用者之姓名，作用及效力與署押無異，亦屬署押之一種，故併依
    刑法第二百十九條之規定均宣告沒收。如主文第二項所示之物，其中偽造「乙○○」名義之印章一枚、「內政部印」之公印一枚及「甲○○」名義之國民身分證
    雖未扣案，惟未有證據證據業已滅失，爰分別依刑法第二百十九條、第三十八條
    第一項第三項，均併予宣告沒收；又偽造「乙○○」「甲○○」名義國民身分證
    上偽造之「內政部印」公印文各一枚及其上所貼丙○○照片各一張，乃附著於該
    偽造之身分證上；「乙○○」名義之中華民國交通部製發汽車駕駛執照二張上所
    貼之丙○○照片各二張，乃附著於該汽車駕駛執照上；偽造汽（機）車駕駛人審
    驗暨各項異動登記書上偽造「乙○○」名義之署押及印文，乃附著於該登記書上
    ，因本院已諭知沒收該等偽造之身分證、汽車駕駛執照及登記書，故均不另為沒
    收之諭知，併此敘明。
據上論斷，應依刑事訴訟法第二百九十九條第一項前段、刑法第二十八條、第五十六
條、第二百十六條、第二百十條、第二百十二條、第二百十七條第一項、第二百十八
條第一項、第五十五條、第四十七條、罰金罰鍰提高標準條例第一條前段，判決如主
文。
本案經檢察官陳錫柱到庭執行職務
中    華    民    國      九十        年      七      月    二十四      日
                                      臺灣臺北地方法院刑事第七庭
                                          法  官  陶亞琴
右正本證明與原本無異。
如不服本判決，應於判決送達後十日內，向本院提出上訴狀。
                                          書記官  游秀珠
中    華    民    國      九十        年      八      月       一       日
附錄本案論罪科刑法條全文：
中華民國刑法第二百一十八條
 (偽造盜用公印或公印文罪)
偽造公印或公印文者，處五年以下有期徒刑。
盜用公印或公印文足以生損害於公眾或他人者，亦同。
中華民國刑法第二百一十條
 (偽造變造私文書罪)
偽造、變造私文書，足以生損害於公眾或他人者，處五年以下有期徒刑。
中華民國刑法第二百一十二條
 (偽造變造特種文書罪)
偽造、變造護照、旅券、免許證、特許證及關於品行、能力服務或其他相類之證書、
介紹書，足以生損害於公眾或他人者，處一年以下有期徒刑、拘役或三百元以下罰金
。
中華民國刑法第二百一十六條
 (行使偽造變造或登載不實之文書罪)
行使第二百十條至第二百十五條之文書者，依偽造、變造文書或登載不實事項或使登
載不實事項之規定處斷。
中華民國刑法第二百一十七條
 (偽造盜用印章印文或署押罪)
偽造印章、印文或署押，足以生損害於公眾或他人者，處三年以下有期徒刑。
盜用印章、印文或署押，足以生損害於公眾或他人者，亦同。
附表：
編號  文件名稱                          偽造甲○○名義署押及指印之數量
－－－－－－－－－－－－－－－－－－－－－－－－－－－－－－－－－－－
１、  台北市政府警察局刑警大隊偵六隊    署押二枚、指印六枚
      八十九年八月二十九日之第一次警
      訊筆錄
２、  指認呂理財照片                    署押、指印各一枚
３、  犯罪嫌疑人權利告知確認書          署押、指印各一枚
４、  台北市政府警察局刑事警察大隊通    同右
      知（存根）
５、  查扣物品指認照片四張              署押三枚、指印十九枚
６、  查扣毒品指認照片二張              署押二枚、指印十枚
７、  台北市政府警察局刑事警察大隊偵    署押、指印各二枚
      六隊查獲涉嫌毒品危害防制條例毒
      品初步鑑驗報告單二紙
８、  台北市政府警察局刑事警察大隊毒    署押一枚、指印四枚
      品案件尿液委驗單
９、  台灣台北地方法院檢察署檢察官搜    署押、指印各一枚
      索票
１０、  搜索扣押證明筆錄                  署押四枚、指印五枚
、  八十九年聲羈字第二九六號八十九    署押一枚
      年八月二十九日訊問筆錄
、  台灣台北地方法院送達證書（押票    署押、印文各一枚
      一件）
、  八十九年偵字第一六六五五號八十    署押一枚
      九年九月八日偵查筆錄
、  八十九年偵聲字第二五二號八十九    署押二枚
      年九月二十七日訊問筆錄


司法院資訊處製作；財團法人民間司法改革基金會備份。
